【裁判字號】    90,易緝,420
【裁判日期】    900903
【裁判案由】    毒品危害防制條例
【裁判全文】
臺灣臺中地方法院刑事判決                          九十年度易緝字第四二號
    公  訴  人  臺灣台中地方法院檢察署檢察官
    被      告  甲○○
右列被告因毒品危害防制條例案件，經檢察官提起公訴 (八十九年度毒偵字第五一五
０號、第五七六六號)，本院判決如左：
    主      文
甲○○連續施用第二級毒品，累犯，處有期徒刑陸月，如易科罰金，以參佰元折算壹
日。
    事      實
一、甲○○曾於民國八十七年間因竊盜、違反麻醉藥品管理條例案件，經法院分別判
    處有期徒刑二月、四月，經檢察官聲請定執行刑為有期徒刑五月確定，甫於八十
    七年六月二十九日執行完畢，仍不知警惕。又於八十八年七月間因施用毒品案件
    ，經本院裁定送觀察、勒戒後，認無繼續施用毒品之傾向，經台灣台中地方法院
    檢察署檢察官於八十八年八月二日以八十八年度偵字第一七二六二號為不起訴處
    分確定在案，猶不知檢束行為。復於八十八年八月間因施用毒品案件，經本院以
    裁定送觀察、勒戒後，經依法考核認有繼續施用毒品之傾向，由檢察官聲請本院
    裁定先令入戒治處所施以強制戒治一年，嗣因強制戒治執行滿三月，經評定為合
    格已無繼續戒治必要，再經本院裁定停止戒治，所餘戒治期間，付保護管束，並
    於八十九年三月二十三日出戒治所，保護管束期滿日為八十九年十月十五日。因
    甲○○另有二犯施用第二級毒品安非他命犯行，經法院判處有期徒刑四月，於八
    十八年十二月十八日確定 (尚未執行完畢)。詎甲○○於前揭判決確定之停止強
    制戒治付保護管束期間，仍不知悔改，竟復基於施用第二級毒品安非他命之概括
    犯意，先後於八十九年七月四日、同年月二十五日，在台中市○○街租住處，以
    將安非他命放置在吸食器內，然後加以火烤使生煙氣再經由吸管以口鼻吸其煙氣
    之方法，連續施用第二級毒品安非他命二次。嗣先後於八十九年七月七日、同年
    月二十八日，經台灣台中地方法院檢察署採集其尿液送驗，均呈甲基安非他命陽
    性反應而查獲。
二、案經台灣台中地方法院檢察署檢察官自動檢舉偵查起訴。
    理  由
一、右揭非法施用第二級毒品安非他命之事實，業據被告甲○○於本院審理時坦承不
    諱，且被告於八十九年七月七日、同年月二十八日於台灣台中地方法院檢察署所
    採取之尿液，經送請台灣尖端先進生技醫藥股份有限公司濫用藥物檢驗認證實驗
    室檢驗結果，均呈甲基安非他命陽性反應。按毒品危害防制條例對於施用毒品者
    ，並未予以除罪，施用毒品之行為仍屬犯罪，本應受刑罰之評價，惟因施用毒品
    者屬「病態性犯人」，毒品危害防制條例為維護施用毒品行為人之身心健康，乃
    明定應施以類似病患治療之觀察、勒戒或強制戒治等療程，並僅在該條例第二十
    條第二項、第二十三條第一項所定之條件下（亦即：(一)初犯經觀察、勒戒，無繼
    續施用毒品之傾向，(二)五年內再犯經觀察、勒戒，無繼續施用毒品之傾向，(三)一
    犯經觀察、勒戒，有繼續施用毒品之傾向，再經強制戒治期滿），始免予刑罰訴
    追外，對每一施用毒品之行為，仍應施予罪刑之評價。至毒品危害防制條例第二
    十二條第二項中段所稱違反保護管束應遵守事項情節重大者，得由檢察官聲請法
    院裁定撤銷停止戒治之規定，應係類如保安處分執行法第四條之一第二項前段之
    立法意旨，僅就已進行之強制戒治處分，繼續執行，即足收戒除毒癮之治療目的
    ，無再向法院聲請裁定送觀察、勒戒或強制戒治之實益，並非限制停止戒治期間
    之施用毒品行為，「僅」得撤銷停止戒治，不得提起公訴。否則停止戒治前施用
    毒品之行為，應論處刑罰，停止戒治後之施用毒品行為，非難性較前者更高，反
    而不得訴追處罰，無異鼓勵犯罪。足見立法者之本意，當無以強制戒治之療程尚
    未完成，認停止戒治期間之施用毒品行為，無再為罪刑評價之必要，且在再犯、
    三犯或三犯以上之情形均然，不得割裂解釋，認再犯僅得撤銷停止戒治，不得提
    起公訴；三犯或三犯以上者，除得撤銷停止戒治，亦可提起公訴。職是之故，毒
    品危害防制條例所稱之「再犯」、「三犯」應以是否為訴訟法上之同一案件為斷
    ，而非以觀察、勒戒或強制戒治等療程完結之次數為準 (最高法院八十九年度台
    非字第九０號判決亦採此見解)。查被告先於八十八年七月間因施用毒品案件，
    經本院裁定送觀察、勒戒後，認無繼續施用毒品之傾向，經台灣台中地方法院檢
    察署檢察官於八十八年八月二日以八十八年度偵字第一七二六二號為不起訴處分
    確定在案；於八十八年九月間因施用毒品案件，經本院以裁定送觀察、勒戒後，
    經依法考核認有繼續施用毒品之傾向，由檢察官聲請本院裁定先令入戒治處所施
    以強制戒治一年，嗣因強制戒治執行滿三月，經評定為合格已無繼續戒治必要，
    再經本院裁定停止戒治，所餘戒治期間，付保護管束，並於八十九年三月二十三
    日出戒治所，保護管束期滿日為八十九年十月十五日。因被告另有二犯施用第二
    級毒品安非他命犯行，經法院判處有期徒刑四月，於八十八年十二月十八日確定
    (尚未執行完畢)，此有卷附之台灣台中地方法院檢察署刑案資料查註紀錄表、台
    灣高等法院被告全國前案紀錄表、不起訴處分書、判決書、裁定書、執行指揮書
    等在卷足憑。是被告二犯施用第二級毒品之行為，既經另案判決確定，其於判決
    確定後停止戒治期間，再為施用毒品之行為應係另起犯意，核屬另一獨立之犯罪
    行為，揆諸前揭說明，被告前揭施用第二級毒品之行為，應屬三犯。因而事證明
    確，被告三犯施用第二級毒品安非他命之犯行洵堪認定，應予依法論科。
三、查安非他命係屬毒品危害防制條例第二條第二項第二款所指之第二級毒品，是被
    告三犯施用第二級毒品安非他命，所為係犯同條例第十條第二項之施用第二級毒
    品罪。其持有毒品之行為，意在供己施用，故持有之低度行為，應為施用之高度
    行為所吸收，不另論罪。被告先後二次施用第二級毒品安非他命犯行，時間緊接
    ，且觸犯構成要件相同之罪，顯係基於概括犯意反覆為之，應依刑法第五十六條
    連續犯之規定，論以一罪，並加重其刑。查被告曾於八十七年間因竊盜、違反麻
    醉藥品管理條例案件經法院分別判處有期徒刑二月、四月，經檢察官聲請定執行
    刑為有期徒刑五月確定，甫於八十七年六月二十九日執行完畢，有卷附台灣高等
    法院被告全國全案紀錄表及台灣台中地方法院檢察署刑案資料查註紀錄表在卷可
    考，其於執行完畢後五年內，再犯本件有期徒刑以上之刑之罪，係累犯，應依法
    加重其刑，並遞加之。爰審酌被告品行，已有數次施用毒品犯行，竟猶故態復萌
    ，再施用毒品不輟，無視於毒品對於自身健康之戕害及國家對於杜絕毒品犯罪之
    禁令，惡性非輕，並參以被告施用毒品之次數僅二次及犯後坦承犯行，態度尚佳
    等一切情狀，量處如主文所示之刑，並諭知易科罰金之折算標準 (按刑法第四十
    一條原規定犯最重本刑為三年以下有期徒刑以下之刑之罪，而受六個月以下有期
    徒刑或拘役之宣告者，得易科罰金，而該法條業經立法院三讀通過修正為犯最重
    本刑為五年以下有期徒刑以下之刑之罪，而受六個月以下有期徒刑或拘役之宣告
    ，得易科罰金，並經總統於九十年一月十日以華總一義字第九０００００三八０
    ０號公布，於九十年一月十二日起生效，依刑法第二條第一項前段規定，應適用
    裁判時之法律即修正後之刑法諭知易科罰金之折算標準)，以示懲儆。
據上論斷，應依刑事訴訟法第二百九十九條第一項前段，毒品危害防制條例第十條第
二項、第二十條第三項前段，刑法第二條第一項前段、第十一條前段、第五十六條、
第四十七條，修正後刑法第四十一條第一項前段，罰金罰鍰提高標準條例第二條，判
決如主文。
中      華      民      國      九十      年      九      月      三    日
                                    台灣台中地方法院刑事第五庭
                                            法  官  劉長宜
右正本證明與原本無異。
如不服本判決，應於判決送達後十日內向本院提出上訴狀，上訴於臺灣高等法院臺中
分院( 須附繕本 )。
                                            書記官
中      華      民      國      九十      年      九      月     四     日
附錄論罪科刑之法條︰
毒品危害防制條例第十條第二項：施用第二級毒品者，處三年以下有期徒刑。


司法院資訊處製作；財團法人民間司法改革基金會備份。
